【裁判字號】    99,上易,94
【裁判日期】    990326
【裁判案由】    拆屋還地
【裁判全文】
臺灣高等法院臺中分院民事裁定  99年度上易字第94號
上  訴  人
即原審被告  丙○○
            丁○○
            乙○○
            甲○○
上四人共同
訴訟代理人  曾桂釵律師
複  代理人  戊○○
被  上訴人
即原審原告  己○○
訴訟代理人  黃文皇律師
原審  被告  辛○○
            庚○○
上列當事人間請求拆屋還地事件，上訴人丙○○代位原審被告庚
○○對於中華民國98年11月20日臺灣臺中地方法院第一審判決（
98年度訴字第1529號），提起上訴，本院裁定如下：
    主  文
上訴人丙○○之代位上訴駁回。
代位上訴之第二審訴訟費用由上訴人丙○○負擔。
    理  由
一、按民法第 242條所定代位權行使之範圍，固可包括提起訴訟
    之行為在內，惟在訴訟程序進行中之行為，則僅訴訟當事人
    或訴訟法規定之關係人始得為之，債務人如已提起訴訟或被
    訴，該已由債務人進行之訴訟程序，唯有債務人始得續行，
    是債權人對該債務人所受法院之不利判決自無代位提起上訴
    之權，最高法院92年台上字第1886號判例要旨可資參照。查
    被上訴人對上訴人丙○○等4人及原審被告辛○○、庚○○
    等2人提起本件拆屋還地訴訟，經原審判決被上訴人部分勝
    訴、部分敗訴後，上訴人丙○○等4人不服，提起上訴，上
    訴人丙○○另主張其為原審被告庚○○之債權人，而依民法
    第242條規定，代位原審被告庚○○提起上訴，並提出原審
    法院96年度促字第52292號支付命令暨確定證明書影本以為
    據，惟，揆諸首開判例意旨，上訴人丙○○對原審被告庚○
    ○所受原審法院之不利判決，並無代位提起上訴之權，是上
    訴人丙○○代位提起本部分上訴，自非合法，應予駁回。又
    被上訴人係主張「上訴人丙○○等4人」及「原審被告辛○
    ○、庚○○等2人」分別占有其所有訟爭土地之不同部分，
    搭蓋未辦保存登記之地上建物加以使用，而分別請求「上訴
    人丙○○等4人」及「原審被告辛○○、庚○○等2人」拆屋
    還地及返還相當於租金之不當得利，故「上訴人丙○○等4
    人」部分之訴訟標的對於「原審被告辛○○、庚○○等2人
    」並非必須合一確定，上訴人丙○○等四人提起之上訴，其
    效力自無從依民事訴訟法第56條第1項第1款規定，及於其餘
    同造共同訴訟人即原審被告辛○○、庚○○等2人，併予敘
    明。
二、據上論結，本件代位上訴為不合法，爰依民事訴訟法第444
    條第1項本文，第95條，第78條，裁定如主文。
中    華    民    國    99    年    3     月    26    日
                民事第三庭    審判長法  官  陳照德
                                    法  官  李平勳
                                    法  官  朱  樑
以上正本係照原本作成。
如不服本裁定應於裁定送達後10日內向本院提出抗告理由狀（須
按他造人數附具繕本），並繳納抗告裁判費新台幣1,000元。
                                    書記官  陳妙瑋
中    華    民    國    99    年    3     月    26    日
                                                      Ｖ

司法院資訊處製作；財團法人民間司法改革基金會備份。
